【裁判字號】    90,上訴,1771
【裁判日期】    900713
【裁判案由】    毒品危害防制條例
【裁判全文】
臺灣高等法院刑事判決                            九十年度上訴字第一七七一號
    上  訴  人
    即  被  告  甲○○
右上訴人因違反毒品危害防制條例案件，不服臺灣板橋地方法院八十九年度訴字第一
四八五號，中華民國九十年三月三十日第一審判決（起訴案號：臺灣板橋地方法院檢
察署八十九年度偵字第九二八三號）提起上訴，本院判決如左：
    主  文
原判決撤銷。
甲○○連續轉讓第二級毒品，處有期徒刑拾月。
扣案之第二級毒品安非命他淨重共壹拾陸點伍公克均沒收銷燬。
    事  實
一、甲○○明知安非他命已列為第二級毒品，竟基於概括犯意，自民國八十八年五月
    間起至八十九年一月十日凌晨約零時三十分許，先後在其台北縣汐止市○○○路
    一五五巷八號六樓住處或於台北縣中和市○○路六三七巷五十二弄十二號香格里
    拉汽車旅館二○五室等處，將第二級毒品安非他命無償轉讓與乙○○施用（共約
    轉讓十多次，每次約可吸二、三口至十餘口）。嗣於八十九年一月十日凌晨二時
    四十分許，在台北縣中和市上開香格里拉汽車旅館二○五室內查扣轉讓剩餘之安
    非他命三包（驗餘淨重三點四九公克），復自被告駕駛之車牌號碼ＤＶ─六四九
    七號自用小客車內查扣其所有預備供己施用之安非他命五包（驗餘淨重十三點零
    四公克）。
二、案經台北縣警察局中和分局報請台灣板橋地方法院檢察署檢察官偵查起訴。
    理  由
一、訊據被告甲○○矢口否認上開轉讓安非他命犯行，辯稱：其並未拿安非他命給乙
    ○○施用，係與乙○○合資購買云云。惟查：
（一）右揭事實，業據被告於警訊供承：「他（指乙○○）沒有向我購買，是向我索
      討安非他命而已」（見第一四八七號偵查卷第八頁）、「有提供安非他命給他
      （指乙○○）吸食」（見第一四八七號偵查卷第十一頁）、「可是安非他命是
      因為他向我索討，我念在我買眼鏡他都以市價六折賣給我，所以我就免費提供
      安非他命給他吸食」（見偵查卷第十一頁反面）。於偵查中亦供稱：「我未向
      他收錢，只是一起用」（見第一四八七號偵查卷第二二頁）、「我沒有收錢，
      只是要一起用」（見第一四八七號偵查卷第二二頁反面）、「每次他來找我，
      有時一起吸，有時他會向我要，或者他自己順手拿去吸」「在中和我租屋處吸
      ，有時在賓館吸」等情在卷（見第九二八三號偵查卷第十一頁反面至第十二頁
      ）。
（二）證人乙○○於警訊供稱：「是甲○○提供給我吸食，沒有購買」「因我是賣眼
      鏡，甲○○向我買眼鏡才認識，之後來買眼鏡我都以市價打六折賣給他，所以
      甲○○才以免費的代價提供我吸食」（見第一四八七號偵查卷第十三頁反面）
      。於偵查中稱：「甲○○沒有向我收錢，是送我的」（見第一四八七號偵查卷
      第二二頁）、「他是免費提供我吸用」「在他住的地方給我吸，有時拿給我一
      點點，在他汐止住處或其他不特定地點拿給我吸」「因為量少，所以他沒有跟
      我算錢」（見第一四八七號偵查卷第二六頁）。於原審證稱：「都是甲○○給
      我，：：：最後一次在查獲當日甲○○打電話給我至香格里拉汽車旅館，當時
      鍾也有拿安非他命給我施用。甲○○總共給我施用的次數大約有十多次，都沒
      有向我拿錢」（見原審卷第四六頁）。於本院亦稱：「我第一次吸就是他拿給
      我吸的」「（最後一次請你吸用的時間？）：：：一月十日凌晨在賓館吸，他
      請我吸都沒有收錢」等情綦詳（見本院卷第五一頁），可見被告確有轉讓安非
      他命與乙○○情事。且被告自承與乙○○交情很好（見本院卷第四一頁），乙
      ○○當不致無故攀誣。
（三）雖被告辯稱其於八十八年四、五月間尚未與乙○○熟識，直到八十八年十二月
      間才共同出資購買云云，證人乙○○於警訊亦曾稱：「第一次吸食在八十八年
      十一月中旬開始」（見第一四八七號偵查卷第十三頁反面）。惟嗣證人乙○○
      稱：「於八十八年四月間開始購買，最後一次是八十八年十二月」（見第一四
      八七號偵查卷第十五頁），而後於原審供稱：「都是甲○○給我，我是認識甲
      ○○後才開始施用」「我是從八十八年四、五月開始施用，大約施用半年」（
      見原審卷第四五頁），復於本院詳為陳稱：「（甲○○拿安非他命給你吸用？
      ）是的，我是認識他之後才開始吸用的。八十八年四、五月我開始去他家，有
      看到他朋友在吸，但是我沒有吸，我是從八十八年五月間開始吸」「（甲○○
      第一次請你吸的時間？）八十八年五月間，我第一次吸就是他拿給我吸」等語
      （見本院卷第五一頁），而被告亦自承於八十八年初即認識乙○○等情（見本
      院卷第四二頁）。則證人乙○○於八十八年四、五月間去被告家，自八十八年
      五月間開始施用安非他命之供述堪可採信。至其於警訊所稱八十八年十一月始
      施用，可能未及詳思，嗣反覆均稱係八十八年四、五月間之事，並明確指係八
      十五年五月間始第一次受轉讓而施用，且參以供陳施用約有半年之久，由八十
      九年一月十日查獲之時倒為推算，亦以其後所供為可採。
（四）被告雖辯稱是與乙○○合資購買云云，惟其先稱：「一月九日那天我們一起向
      電動玩具認識的朋友『阿狗』買，：：：我總共只有這次和他一起買而已」（
      見本院卷第四一頁），嗣稱：「（何時一起買？）被抓的這次，之前也合買一
      次」（見本院卷第四二頁），對於合買之次數前後所述不相合致；且稱：「買
      回來平分」（見本院卷第四十頁），與其前於偵查所供一起吸用之情亦不相同
      ，所辯已難遽採。且證人乙○○稱：「：：：鍾鑫難有向我借過五次錢，金額
      五百至三千元不等共五千多元，借錢的時間並非拿安非他命的時間」（見原審
      卷第四六頁）、「他有時會向我借五百、一千元，我並沒有向他購買，也沒有
      合買，他向我借錢我想說不多，純粹是借貸而已」（見本院卷第五一頁），均
堅稱並未與被告合買，尤見所辯不足採信。另被告於原審稱：「我剛到警局他
      們有刑求我，我當時有拒簽，我是後來到分局重新製作筆錄時，我才有簽名」
      （見原審卷第八九頁），然一起施用之情，被告於第二次警訊及偵查中均供承
      在卷，已如前述，其無償轉讓安非他命之情實已至為明確。
（五）又在台北縣中和市上開香格里拉汽車旅館二○五室內經警查扣得之安非他命三
      包（驗餘淨重三點四九公克）及自被告駕駛之車牌號碼ＤＶ─六四九七號自用
      小客車內查扣其所有預備供己施用之安非他命五包（驗餘淨重十三點零四公克
      ），經檢驗均係第二級毒品甲基安非他命，有法務部調查局八十九年十月二日
      檢驗通知書在卷可稽（見原審卷第二六頁）。被告雖否認在旅館查扣者係供轉
      讓，但坦承是一起施用所剩餘，足認係轉讓乙○○而剩餘下來的，益足佐證轉
      讓安非他命上情。
（六）綜上所述，本件事證明確，所辯均屬事後卸責之詞，其犯行足堪認定。
二、查安非他命依其成癮性、濫用性及社會危害性之程度，已為毒品危害防制條例第
    二條第二項第二款列為第二級毒品。核被告所為，係犯毒品危害防制條例第八條
    第二項轉讓第二級毒品之罪。又被告非法持有第二級毒品安非他命之低度行為，
    已為其轉讓之高度行為所吸收，不另論罪。其先後多次轉讓犯行，時間緊接，犯
    罪構成要件相同，顯係基於概括犯意為之，為連續犯，應論以一罪並加重其刑。
    公訴人起訴被告自八十八年十一月中旬起轉讓，惟查被告於八十八年五間起即有
    轉讓行為，而此部分犯行與起訴部分具有裁判上一罪之關係，為起訴效力所及，
    自應一併審理。
三、原審認被告所犯罪證明確，予以論罪科刑，固非無見。惟查：（一）被告轉讓乙
    ○○係自八十八年五月間起，原判決認定係八十八年四、五月間，尚有未合。（
    二）按查獲之毒品，不問屬於犯人與否，均沒收銷燬之，毒品危害防制條例第十
    八條第一項前段定有明文。本件扣案之安非他命，其中自香格里拉汽車旅館查扣
    者，乃被告當日轉讓乙○○剩餘，原判決竟認與本件無關，自有未合。被告上訴
    ，否認犯罪，雖無理由，惟原判決既有可議，自應由本院予以撤銷改判。
四、爰審酌被告之品行、智識程度、安非他命戕害身心，危害社會至鉅及被告竟多次
    以無償方式提供安非他命與他人施用與被告犯後態度等一切情狀，量處如主文所
    示之刑。至查扣之安非他命合計淨重十六點五三公克，其中自香格里拉汽車旅館
    查扣者，乃被告當日轉讓乙○○所剩餘，已如前述；另檢察官起訴時有請求沒收
    毒品時，縱無法證明與起訴之犯罪事實有關，仍得予以沒收（臺灣高等法院八十
    四年度法律座談會參照）。本件自被告駕駛之車上查扣之安非他命，被告稱係買
    來自己施用（本院卷第五三頁），雖無證據係供本件轉讓之用，然其施用部分業
    據不起訴處分確定，有臺灣板橋地方法院檢察署八十九年度毒偵字第三九○號不
    起訴處分書可稽（見第一四八七號偵查卷第三二頁反面），公訴人於起訴書既已
    請求予以沒收，則自亦得併予沒收。是依毒品危害防制條例第十八條第一項前段
    之規定，均予沒收銷燬。
五、另臺灣士林地方法院九十年度偵字第五一三七號移送併辦部分略以：被告自八十
    九年十一月初起至同年月二十四日止，先後在台北縣泰山鄉○○街二十四號二樓
    吳宗和租處，連續免費提供安非他命與吳宗和施用，亦涉有轉讓第二級毒品罪嫌
    。惟此部分與上揭已論罪被告最後一次轉讓之時間八十九年一月十日，其間相距
    已有十月之久，且被告堅詞否認有何概括轉讓犯意，自難認二者係基於概括之犯
    意所為。二案間既無裁判上一罪關係，此部分自無從併案審理，應退回檢察官另
    行依法處理，附此說明。
據上論斷，應依刑事訴訟法第三百六十九條第一項前前段、第三百六十四條、第二百
九十九條第一項前段、毒品危害防制條例第八條第二項、第十八條第一項前段、刑法
第十一條、第五十六條，判決如主文。
本案經檢察官郭弘佑到庭執行職務。
中      華      民      國    九十      年      七      月     十三     日
                              臺灣高等法院刑事第十一庭
                                  審判長法  官  楊  照  男
                                        法  官  陳  炳  彰
                                        法  官  王  詠  寰
右正本證明與原本無異。
如不服本判決應於收受送達後十日內向本院提出上訴書狀，其未敘述上訴之理由者並
得於提起上訴後十日內向本院補提理由書（均須按他造當事人之人數附繕本）。
                                        書記官  駱  麗  君
中      華      民      國    九十      年      七      月     十三     日
附錄：本案論罪科刑法條全文
毒品危害防制條例第八條：
轉讓第一級毒品者，處一年以上七年以下有期徒刑，得併科新台幣一百萬元以下罰金
。
轉讓第二級毒品者，處六月以上五年以下有期徒刑，得併科新台幣七十萬元以下罰金
。
轉讓第三級毒品者，處三年以下有期徒刑，得併科新台幣三十萬元以下罰金。
前三項之未遂犯罰之。


司法院資訊處製作；財團法人民間司法改革基金會備份。
